【裁判字號】    99,交抗,77
【裁判日期】    990414
【裁判案由】    聲明異議
【裁判全文】
臺灣高等法院臺南分院交通事件裁定      99年度交抗字第77號
抗 告 人
即異議人  甲○○
上列抗告人因違反道路交通管理處罰條例案件，不服臺灣臺南地
方法院九十九年度交聲字第一二號中華民國九十九年二月二十六
日所為裁定（原處分案號：交通部公路總局嘉義區監理所嘉義監
理站嘉監南字第裁74-MM0000000號處分），提起抗告，本院裁定
如下：
    主  文
抗告駁回。
    理  由
一、抗告意旨略以：本人（下稱抗告人）並沒有違法。8B-7113
    銀色車是否交通隊車輛？車輛中駕駛人等沒有配戴警槍、無
    線電，當時身穿的淺棕色衣服是否制服？
二、本件原審聲明異議意旨略以：異議人（即抗告人）確實有闖
    紅燈，但交通警察執勤時，本應駕駛警車，著警察制服。若
    非如此，異議人認員警舉發不法，主張上開違規行為免責。
    是以，本件違規當時，異議人確實未見警車及警察人員，僅
    有一輛銀色休旅車，且經異議人一個多月等待，終發現員警
    駕駛上開休旅車執行交通違規取締照相，因而為此聲明異議
    云云。
三、按道路交通管理處罰條例（下稱同條例）第七條之二第一項
    第一款規定：「汽車駕駛人之行為有下列情形之一，當場不
    能或不宜攔截製單舉發者，得逕行舉發：一、闖紅燈或平交
    道。」。汽車駕駛人，行經有燈光號誌管制之交岔路口闖紅
    燈者，處新臺幣（下同）一千八百元以上五千四百元以下罰
    鍰；汽車駕駛人，違反第五十三條之規定者，除依原條款處
    罰鍰外，並記違規點數三點，道路交通管理處罰條例第五十
    三條第一項、第六十三條第一項第三款亦分別定有明文。次
    按臺南縣警察局九十六年強化治安重點工作嚴懲惡性交通違
    規細部執行計畫內容記載：「壹、依據內政部警政署九十六
    年二月一日警署交字第0960035097號函頒九十六年『強化治
    安重點工作』─嚴懲惡性交通違規執行計畫。…參、實施日
    期民國九十六年一月一日起。肆、取締項目：一、闖紅燈（
    不含紅燈右轉）。二、酒後駕車。三、嚴重超速（超速40公
    里以上）。伍、具體作為…二、嚴正交通執法：(一)除酒後駕
    車外，其餘二項得以「偵防車」隨著車流巡邏，或在「制高
    點」等運用科學器材「照相」、「錄影」蒐證舉發，惟仍應
    穿著制服。(二)取締闖紅燈（不含紅燈右轉）採攔停舉發時，
    應考量駕駛人反應時間及適當空間，注意勿引起事故。…」
    。
四、經查：
  (一)第三人吳麗雀所有車牌號碼CXV-237號重型機車，經人駕駛
    於九十八年九月五日九時五十一分許，行經臺南縣仁德鄉○
    ○路○段與保學路之交岔路口處闖紅燈，遭臺南縣警察局交
    通警察隊（下稱舉發機關）員警以照相儀器拍照後逕行製單
    舉發，嗣吳麗雀向交通部公路總局嘉義區監理所臺南監理站
    （下稱移送機關）主張抗告人為實際駕駛人，上開違規應歸
    責於抗告人，移送機關遂以抗告人違規事實明確，依照同條
    例第五十三條第一項、第六十三條第一項第三款及違反道路
    交通管理事件統一裁罰基準表之規定，裁處抗告人罰鍰新臺
    幣一千八百元，並記違規點數三點等處分。抗告人對於上情
    並不爭執，且有舉發機關九十八年九月十六日南縣警交字第
    MM0000000號舉發違反道路交通管理事件通知單影本一紙（
    原審卷第七頁）、違規採證照片三幀（原審卷第三十三頁）
    、吳麗雀於九十八年十一月十六日申請歸責駕駛人甲○○之
    申請書影本一紙（原審卷第十二頁），及舉發機關九十八年
    十二月十日違反道路交通管理事件裁決書暨送達證書各一紙
    （原審卷第十七至十八頁）在卷可稽。是以，抗告人上開違
    規事實，應堪認定。
  (二)又本件舉發機關員警係依勤務分配表前往本件違規地點執行
    取締闖紅燈勤務，其所駕駛警備車前擋風玻璃處黏貼有警鴿
    圖樣，且執勤員警穿著制服，佩戴整齊裝備等情，業據證人
    即當日舉發本違規事件之舉發機關警員陳國祥於九十九年一
    月二十五日原審調查時到庭證述明確（原審卷第二十六頁至
    二十七頁），並有舉發機關勤務分配表影本一紙、員警出入
    及領槍枝彈藥、無線電機、行動電腦登記簿、工作紀錄簿，
    及警備車輛8R-7113號車籍查詢資料一紙暨車輛外觀照片二
    幀附卷足憑（原審卷第三十至三十二之一頁、三十七至三十
    八頁）。可見本件違規當時，執勤員警係身著警察制服，駕
    駛警備車停放於路旁對闖紅燈之違規行為以照相蒐證之方式
    執行取締交通違規勤務至明，顯與上開條例第七條之二第一
    項第一款逕行舉發之相關規定，及內政部警政署與臺南縣警
    察局所定取締闖紅燈之相關規定無違。是本件舉發機關執勤
    員警舉發抗告人違規行為之適法性，應無疑義。何況員警執
    勤時如有明顯之警示外觀，固易令駕駛人預生警惕，在避免
    受罰之心理下，達到維護行車安全之最大效益，然依道路交
    通安全法規之規定行駛，本屬駕駛人之注意義務，不因是否
    有員警執勤而異，駕駛人不得以不知員警執勤中即解免違規
    責任。從而，抗告人以舉發員警執行勤務時，未駕駛警用巡
    邏車及身著警察制服而主張不應受罰云云，尚屬無稽。
五、綜上所述，抗告人確有於上揭時、地，騎乘車牌號碼CXV-23
    7號重型機車，行經設有燈光號誌管制之交岔路口闖紅燈之
    違規事實。舉發機關員警以照相儀器拍照後逕行舉發，嗣移
    送機關依法裁處抗告人一千八百元之罰鍰處分，並記違規點
    數三點，其裁罰洵屬正確；原審審酌後維持原處分，裁定駁
    回抗告人於原審之異議，於法核無違誤，抗告人猶執陳詞，
    提起本件抗告指摘原裁定不當，為無理由，應予駁回。
據上論斷，應依道路交通案件處理辦法第二十六條、刑事訴訟法
第四百十二條，裁定如主文。
中    華    民    國    99    年    4     月    14    日
                  刑事第六庭    審判長法  官  董武全
                                      法  官  林英志
                                      法  官  沈揚仁
以上正本證明與原本無異。
不得再抗告。
                                      書記官  廖文靜
中    華    民    國    99    年    4     月    14    日

司法院資訊處製作；財團法人民間司法改革基金會備份。
